【裁判字號】    87,易,2572
【裁判日期】    890914
【裁判案由】    詐欺
【裁判全文】
臺灣高雄地方法院刑事判決                        八十七年度易字第二五七二號
    公  訴  人  臺灣高雄地方法院檢察署檢察官
    被      告  丁○○
右列被告因詐欺案件，經檢察官提起公訴（八十六年度偵字第二三○二五號），本院
判決如左：
    主  文
丁○○無罪。
    事  實
一、公訴意旨略以：被告丁○○與丙○○（已另行無罪判決確定）、鍾永和（另案由
    臺灣台東地方法院審理，傳拘未獲通緝中）共同意圖為自己不法之所有，並基於
    犯意聯絡，於民國八十四年七月十七日，由丙○○帶鍾永和、丁○○二人，至屏
    東縣里港鄉○○村○○路四理由十一之一六九號告訴人乙○○之住所，向告訴人
    佯稱：鍾永和在台東市○○段二五０地號土地上興建房屋，需資金周轉，丙○○
    、丁○○願擔任保證人等語，使告訴人陷於錯誤，遂於翌日借予鍾永和新台幣（
    下同）三百萬元。約定利息每月四萬五千元，詎鍾永和取得上開款項後，僅繳息
    約三次，即拒不還款，並置之不理，告訴人始知受騙，因認被告涉有刑法第三百
    三十九條第一項之詐欺取財罪嫌。
二、訊據被告丁○○固不否認於右揭時地，與鍾永和、丙○○三人同去告訴人住處，
    由鍾永和因台東工地建屋生意需要為由，向告訴人乙○○借款三百萬元，並與丙○○一起充任借貸之保證人，然屆期鍾永和未還款之事實。惟否認有何詐欺犯行
    ，辯稱：伊只是保證人，因為是鍾永和之兄長，所以與介紹人丙○○一併簽名而
    已，不知鍾永和會不還錢且逃逸，伊非借錢之人，更沒有分到任何錢，也沒參加
    任何台東工地建築事業，伊在高雄做工，鍾永和不知道在哪裡，絕無詐欺任何人
    等語。
三、按犯罪事實應依證據認定之，無證據不得推定其犯罪事實，刑事訴訟法第一百五
    十四條訂有明文，次按刑法第三百三十九條第一項之詐欺罪，必須行為人自始基
    書記官於不法所有之意圖，以客觀上足以使人陷於錯誤之手段，欺矇被害人使之
    交付財物，始足當之，若所使用之手段在客觀上不足以使人陷於錯誤，依最高法
    院四十六年度台上字第二六０號判例意旨，即不得以詐欺罪相繩。而衡諸社會常
    情，債務人未依約定之債務本旨履行，其原因多端，非必出於自始無意給付之財
    產犯罪一途，毋待贅言，故刑事被告縱使就其所負債務惡意不為履行，然其依法
    既不負自證無罪之義務，若別無其他積極證據足以證明被告自始即有不法所有之
    意圖，仍僅屬民事糾紛，尚難以單純債務不履行之狀態，推定被告之詐欺犯意。
四、公訴意旨認被告涉有上開詐欺罪嫌，無非係以告訴人乙○○之指訴、證人甲○○○之供述、借據及本票各一紙、鍾永和於上開台東市地段上建造之房屋，均已在
    八十四年底移轉登記與承買戶，三人均對債務置之不理，顯見其自始無還款及保
    證還款之真意等為其論據。經查：（一）八十四年七月十七日，被告丁○○與鍾
    永和、丙○○共至屏東縣里港鄉○○村○○路四十一之一六九號告訴人乙○○之
    住所，以鍾永和在台東市○○段二五０地號土地上興建房屋，需欲借用資金周轉
    ，被告與丙○○願擔任保證人為由，向告訴人借款三百萬元，並書立借據一張，
    上載鍾永和為借款人，丙○○、丁○○為保證人；另由鍾永和簽發票號為四七三
    七號，發票日為八十四年七月十八日，付款日為八十四年十一月十七日，面額三
    百二十萬元之本票一張，被告與丙○○亦在上開本票下方處簽名以示作保之意，
    然屆期鍾永和並未依約還款等情，業據被告自承在卷，核與告訴人指稱：三百萬
    元是借款，是被告三個人一起來的，借款人是寫鍾永和，當時約定借款三個月；
    是丙○○當介紹人帶鍾永和、丁○○他們來的，先說要投資，但我看後不想投資
    台東工地，後來鍾永和用借的，我去郵局領，丁○○開車載我及鍾永和去，錢交
    給鍾永和等語相符，並有借據及本票各一紙附卷可稽，足認被告丁○○確僅係借
    款之保證人無訛。又鍾永和嗣後為告訴人尋獲時，另出具承諾書一紙，表示願將
    伊所有坐落台東市○○段二五０地號及其上門牌號碼台東市○○街一八三號至一
    八九號房屋，設定抵押與告訴人，惟該房地早於八十四年十二月四日，即經鍾永
    和以高寀建設股份有限公司之名義，以買賣為名，分別移轉登記與案外人鍾永春
    、王玉蘭、陽天旺等承購戶等情，亦據告訴人指訴在卷，並有土地登記謄本附卷
    可稽。益徵本件借款人為鍾永和無訛。（二）告訴人於本院調查時指稱：伊和丙○○等三人去台東看房地產，伊不同意投資，回來後當天晚上，丙○○邀伊一起
    借給他一千萬元，是丙○○說湊一千萬元借給鍾永和的，後來丙○○沒有出資，
    只有伊出了三百萬元；伊和鍾永和、丁○○、丁○○的父親及丙○○共五個人一
    起去台東，房子當時已經蓋了一半，看了台東和知本兩處地點等語。是依其指訴
    ，告訴人顯係認定衡量鍾永和在上開台東地段起造房屋出售，經過其仔細評估後
    ，而自行決意借款予鍾永和。（三）告訴人雖指稱：被告與鍾永和為親屬關係，
    應該知道鍾永和經濟已經不佳，被告等是共謀詐騙云云。惟查被告堅稱：伊和鍾
    永和是兄弟，知道鍾永和在台東建屋，但自己沒有投資，不知鍾永和如何處理房
    地等語，按親友間未必即有金錢往來，更未必知曉彼此之經濟狀況，是徒憑被告
    與鍾永和間之親屬關係，尚不足認被告知悉鍾永和之財力狀況甚明，二者參互以
    觀，應認告訴人此部分之指訴，並非有據。（四）綜觀本件借款經過，告訴人勘
    查鍾永和台東地段之建築房屋工地，係對鍾永和之財力做評估，被告丁○○及丙○○雖擔保本件借款，惟擔保借款係對自己加諸民事債務責任，亦即於主債務人
    不還款時，債權人自可對保證人之財產加以主張代償責任，對被告而言實係不利
    益之事，顯非被告對之施用詐術；而縱令鍾永和於借款時，惡意隱瞞已無資力之
    事實，惟並無其他積極證據，足以證明被告知情，此如前述，究難僅以其於鍾永
    和向告訴人借款，並擔任保證人一節，即推論其與鍾永和等人間，有何詐欺之犯
  意聯絡；鍾永和因另涉詐欺案，經臺灣台東地方法院通緝中，有該院八十八年十
    月二十六日東院任行智八六易三０一字第四五九九八號函可參，尚無從令其到庭
    。惟本件事實已明，復查無其他積極證據，足資認定被告有何公訴意旨所指之詐
    欺犯行，依上說明，應認不能證明被告犯罪，而為無罪之諭知。
據上論斷，應依刑事訴訟法第三百零一條第一項，判決如主文。
中    華    民    國      八十九      年      九      月      十四      日
                                      臺灣高雄地方法院刑事第三庭
                                          法  官  簡  志  瑩
右正本證明與原本無異。
如不服本判決，應於判決送達後十日內，向本院提出上訴狀。
                                          書記官  林  宜  正
中    華    民    國      八十九      年      九      月      十六      日


司法院資訊處製作；財團法人民間司法改革基金會備份。
